【裁判字號】    99,訴,278
【裁判日期】    991117
【裁判案由】    違反毒品危害防制條例
【裁判全文】
臺灣花蓮地方法院刑事判決               99年度訴字第278號
公  訴  人  臺灣花蓮地方法院檢察署檢察官
被      告  陳以舜
指定辯護人  林政雄律師
上列被告因違反毒品危害防制條例案件，經檢察官提起公訴（99
年度偵字第3392號），本院判決如下：
    主  文
陳以舜犯如附表所示之罪，均累犯，各罪宣告刑及沒收均如附表
宣告主文欄所示。應執行有期徒刑玖年陸月。未扣案之販賣第二
級毒品所得新台幣陸仟元沒收之，如全部或一部不能沒收時，以
其財產抵償之。
    事  實
一、陳以舜於民國93年間因妨害自由案件，經台灣士林地方法院
    以93年度訴字第583號判處有期徒刑6月，嗣經減刑為有期徒
    刑 3月確定，於96年10月26日准予易科罰金執行完畢。陳以
    舜明知安非他命係屬毒品危害防制條例第 2條第2項第2款規
    定之第二級毒品，不得非法販賣、持有，竟意圖營利，基於
    販賣第二級毒品安非他命牟利之犯意，以門號0000000000號
    行動電話做為聯絡工具，於如附表所示時間與使用00000000
    00號行動電話之潘堂圳、使用0000000000號行動電話之梁雅
    威聯絡後，分別於如附表所示地點，販賣如附表所示金額之
    安非他命予潘堂圳、梁雅威。
二、案經花蓮縣警察局花蓮分局報請臺灣花蓮地方法院檢察署檢
    察官偵查起訴。
    理  由
壹、證據能力部分：
一、按被告之自白，非出於強暴、脅迫、利誘、詐欺、疲勞訊問
    、違法羈押或其他不正之方法，且與事實相符者，得為證據
    。刑事訴訟法第156條第1項定有明文。查被告陳以舜於警詢
    關於安非他命交易之自白，並無出於強暴、脅迫、利誘、詐
    欺、疲勞訊問、違法羈押或其他不正之方法，應具證據能力
    。
二、次按，刑事訴訟法第159條第1項規定：「被告以外之人於審
    判外之言詞或書面陳述，除法律有規定者外，不得作為證據
    」；其立法本旨係以證人於審判外之言詞或書面陳述，屬於
    傳聞證據，此項證據，當事人無從直接對於原供述者加以詰
    問，以擔保其真實性，法院亦無從直接接觸證人而審酌其證
    言之憑信性，違背直接審理及言詞審理之原則，除具有必要
    性及信用性情況之除外者外，原則上不認其有容許性，自不
    具證據能力；至所謂具有必要性及信用性情況者，例如刑事
    訴訟法第159條之1至第159條之5情形，仍例外認其有證據能
    力，然此乃係指法院未於審判期日傳喚相關證人到庭，案件
    僅能依靠該等證人於審判外之陳述以為判斷之情形，始需就
    該等審判外供述證據嚴格依照刑事訴訟法第159條之1至第15
    9條之5所定要件一一檢視各該證人之供述，作為證據之資格
    。倘法院已經依據當事人聲請傳喚證人到庭接受檢辯雙方之
    交互詰問，則法院既已透過直接、言詞審理方式檢驗過該證
    人之前之證詞，當事人之反對詰問權亦已受到保障得以完全
    行使之情況下，該等審判外證據除有其他法定事由（例如：
    非基於國家公權力正當行使所取得或私人非法取得等，而有
    害公共利益，即以一般證據排除法則為判斷），應認該審判
    外供述已得透過審判程序之詰問檢驗，而取得作為證據之資
    格，亦即其審判外供述與審判中供述相符部分，顯然已經構
    成具備可信之特別情狀，當然有證據資格（實務上之作用常
    為引用該等陳述與審判中陳述相符，強化該證人供述之可信
    度），其不符部分，作為檢視審判中所為供述可信與否之彈
    劾證據，當無不許之理，甚者，其不符部分倘係於司法警察
    、檢察事務官調查中之供述，作為認定被告犯罪與否或不構
    成犯罪與否之證據，亦僅需依照刑事訴訟法第159條之2規定
    ，斟酌其審判外供述作成外部環境、製作過程、內容、功能
    等情況認為之前供述較為可信，即可取得證據之資格，而作
    為認定事實之證據資格（最高法院94年臺上字第2507號、95
    年臺上字第2515號判決參照）。經查：證人潘堂圳於本院審
    理時證稱其於警詢證述均屬實在，且無強暴、脅迫或不正方
    法訊問之情；證人梁雅威於本院審理時雖陳述「去警局時，
    警員說陳以舜已經承認有賣給我，叫我不要再說謊，也有拿
    通聯紀錄、筆錄給我看，有陳以舜簽名的筆錄、相片，問我
    要不要放錄音帶給我聽，說主要是要抓陳以舜，叫我不要再
    圓謊。」等語，惟證人梁雅威仍依照實際情形回答警員問題
    ，回答內容並無受到警察影響等情，亦據證人梁雅威陳述在
    卷；是證人潘堂圳、梁雅威於警詢之陳述均係依其自由意思
    之陳述，且警詢筆錄係本案發生後，證人第 1次接受詢問，
    較無受到被告或其他證人污染證詞之可能，故可認其於警詢
    時之證述，具有較可信之特別情況，並為證明犯罪事實存否
    所必要；又證人潘堂圳、梁雅威在偵查中之證述筆錄，業經
    依法定程序具結，且均經本院傳喚到庭接受當事人之交互詰
    問，以保障被告訴訟上之防禦權，證人潘堂圳、梁雅威於警
    詢、偵查中之證述，應認均有證據能力。
三、本案偵辦員警對門號0000000000號行動電話於99年 1月13日
    上午10時起至99年 2月11日上午10時止實施監聽錄音，已依
    法取得本院核發之通訊監察書，有臺灣花蓮地方法院99年聲
    監字第14號通訊監察書、電話附表在卷可憑，被告亦坦認門
    號0000000000為其使用之行動電話門號，而被告於監聽過程
    透露犯罪行為之陳述，係出於被告之自由意思，自可採信，
    且監聽錄得之錄音，係憑機械力照錄，未經人為操作，復未
    伴有個人主觀意見在內，應有證據能力。而將監聽之內容製
    作成譯文，乃將上開具有證據能力之監聽錄得之錄音具體轉
    換為文字紀錄，被告及指定辯護人對於通訊監察譯文之證據
    能力均無意見，俱未於言詞辯論終結前聲明異議，再經本院
    審酌通訊監察譯文係由承辦員警本於偵查案件職務所製作，
    並無證據顯示存有詐偽或虛飾之不適當情事，該通訊監察譯
    文自有證據能力。
貳、認定犯罪事實之證據及理由：
一、訊據被告否認有如附表所示販賣安非他命給潘堂圳、梁雅威
    之犯行，辯稱：附表編號1部分，潘堂圳有到福建街口要買1
    克安非他命， 1克安非他命是新台幣（下同）2500元，但潘
    堂圳只帶2000元，所以沒有成交；編號 2部分，我們約在後
    火車站雅歌花園 KTV附近的十字路口碰面，是潘堂圳直接跟
    藥頭阿中交易，不是跟我買。編號 3、4、5部分，梁雅威是
    跟我借500元，這3次我都有借他，不是安非他命交易云云。
二、經查：
  (一)附表編號1部分：
    1.潘堂圳於99年1月17日14時10分32秒、15時46分39秒、 18
      時06分03秒以0000000000號行動電話與被告所持用之0000
      000000號行動電話聯絡（見警卷通訊監察譯文第22、28、
      29頁），向被告購買安非他命毒品，通話內容中所稱「那
      如果二千五的工人一件，不然你就找二千五的工人啊，看
      你要二千五的工人還是三千塊的工人。」，是被告問潘堂
      圳要購買2500元或3000元安非他命的意思；「好啦，幫我
      弄漂亮一點啦」，是潘堂圳叫被告弄多一點的安非他命，
      該次交易潘堂圳交付2000元向被告購買約 0.8公克之安非
      他命，交易地點在花蓮市○○街與和平路口，該次交易有
      成功等事實，業據證人潘堂圳於警詢、偵查中及本院審理
      時證述明確（見警卷99年6月5日警詢筆錄第 5-7頁，本院
      卷第70、78頁），並有被告與潘堂圳之通訊監察錄音暨譯
      文在卷可稽。
    2.被告雖辯稱：1克安非他命是2500元，潘堂圳只帶 2000元
      ，所以沒有成交云云。惟查，該次交易金額2000元，有交
      易成功，該次交付2000元購買約 0.8公克安非他命之事實
      ，迭據證人潘堂圳於警詢及本院審理時證述明確，證人潘
      唐圳於電話中與被告所談雖為1克安非他命、2500元或300
      0 元之價格，惟販賣毒品者本即依買賣金額多寡而增減販
      賣毒品數量，並無賠錢之可能，況被告亦有販賣 500元之
      情形（如後述梁雅威部分），自無未達2500元即不予販賣
      之理，且依證人潘堂圳證述該次以2000元購買 0.8公克之
      量，與被告所述2000元僅能購買 0.8公克等語相符（見本
      院卷第64頁），被告所辯潘堂圳僅帶2000元，故未交易成
      功云云，委屬卸責之詞，自無可採。被告於如附表編號 1
      所示時地販賣2000元、約 0.8公克數量之安非他命給證人
      潘唐圳之事實，可堪認定。
  (二)附表編號2部分：
    1.潘堂圳於99年1月22日11時55分26秒、12時04分15秒、 12
      時13分49秒以0000000000號行動電話與被告所持用之0000
      000000號行動電話聯絡（見警卷通訊監察譯文第 53-54頁
      ），通話內容係要向被告購買毒品安非他命，這次購買金
      額是2500元、1公克的安非他命，在後站7-11旁KTV交易，
      是被告本人親自將安非他命毒品交給潘堂圳，也是潘堂圳
      本人將錢交給被告，這次有達成交易等事實，業據被告於
      警詢坦承在卷（見警卷99年5月4日警詢筆錄第86頁），並
      據證人潘堂圳於警詢、偵查中及本院審理時證述明確（見
      警卷99年6月5日潘堂圳警詢筆錄第10-11頁、本院卷第69-
      81頁），復有通訊監察錄音光碟暨譯文在卷可參，且互核
      相符。
    2.被告於本院審理時雖辯稱該次交易是潘堂圳直接跟藥頭阿
      中購買云云，惟查，此次交易被告雖由朋友載至交易地點
      與證人潘堂圳交易，惟此次交易時證人潘堂圳尚不認識「
      阿中」，「阿中」係後來才認識，且載被告至現場交易之
      「朋友」也不是阿中，此次交易與藥頭「阿中」無關等情
      ，業據證人潘堂圳於本院證述在卷（見本院卷第81頁），
      與被告於警詢坦承係其本人與證人潘堂圳交易相符，被告
      上開所辯顯係卸責之詞，委無可採。被告有如附表編號 2
      所示販賣安非他命給證人潘堂圳之事實，應可認定。
  (三)如附表編號3、4、5部分：
    1.梁雅威於99年1月16日15時20分15秒、38分04秒以0000000
      000 號行動電話與被告所持用之0000000000號行動電話聯
      絡後，在如附表編號3所示地點，向被告購買500元安非他
      命，是被告將毒品交給梁雅威，梁雅威將現金 500元交給
      被告，通話內容中所稱「向你借五百塊」是要向被告購買
      500 元安非他命的意思，該次交易有成功等事實，業據證
      人梁雅威於警詢、偵查中證述明確，並有通訊監察錄音暨
      譯文在卷可稽可稽。證人梁雅威於本院審理時雖證稱：這
      次好像沒有成交，因他要把錢拿走，好像要去跟外面的拿
      ，我不信任他，這次很像是沒有，因時間太久不確定此次
      交易有無交易成功云云，惟查，依證人梁雅威於本院陳述
      「（問：既然要向陳以舜購買毒品，又不敢把錢交給陳以
      舜，是否很奇怪？）他說東西不是他的。當時已經跟陳以
      舜交易過2、3次」（99年1月16日前之交易未據起訴）（
      見本院卷第93頁）等詞，證人梁雅威既不是第 1次與被告
      交易，自知被告之交易習慣，當時既與被告聯絡要購買毒
      品，卻不信任被告不敢將錢交給被告，顯有矛盾；且依被
      告陳述尚曾借貸金錢給證人梁雅威，梁雅威所稱不信任被
      告云云，均有違常情。又人之記憶隨著時間經過而模糊不
      清，時間越近，記憶應愈清晰，證人梁雅威於99年 6月10
      日製作警詢筆錄，已清楚明確陳述與被告交易海洛因之情
      形，足見其當時記憶清晰，證人梁雅威於99年10月22日於
      本院審理中作證稱因時間太久已不記得，自應以其警詢陳
      述為可採，證人梁雅威於如附表編號 3所示時、地向被告
      購買海洛因之交易已完成，可堪認定。
    2.又梁雅威於99年 1月20日13時許（01分33秒、19分21秒、
      36分09秒、44分19秒）、99年 1月22日11時許（19分08秒
      、26分34秒、40分03秒）以0000000000號行動電話與被告
      所持用之0000000000號行動電話聯絡後，在如附表編號 4
      、5所示地點，各向被告購買500元安非他命，均是被告將
      毒品交給梁雅威，梁雅威將現金 500元交給被告，通話內
      容中所稱「向你借五百塊」是要向被告購買 500元安非他
      命的意思，該 2次交易均有成功等事實，亦據證人梁雅威
      於警詢、偵查中及本院審理時證述明確，並與通訊監察錄
      音暨譯文相符。
    3.被告雖抗辯上該 3次均係梁雅威向其借款，不是安非他命
      交易云云。惟查，被告與梁雅威間安非他命之交易係以「
      借 500元」為暗語，梁雅威如向被告借錢，均係當面問他
      ，電話中所稱「借500元」，係要購買安非他命500元的意
      思等情，已據證人梁雅威於本院審理時陳述在卷（見本院
      卷第89-93頁），且參卷附被告所使用 0000000000號行動
      電話之全部通訊監察譯文內容，被告與其他購毒者之電話
      內容亦多以「借錢」、「還錢」為暗語，與證人梁雅威所
      述以「借款」為毒品交易之暗語相符，被告所辯係借款云
      云，顯無可採。另被告辯稱係幫各該購毒者找藥頭、向別
      人調貨或合資購買云云，查被告販賣安非他命並非自己所
      製造，自須向他人販入，而毒品價格昂貴，一般小盤販毒
      者，或因資金問題或為躲避查緝，多未囤有大量毒品，而
      係於購毒者電話聯絡要購買毒品之數量、金額後，再向中
      盤或同為販賣毒品之藥頭販入毒品，以賣出給購毒者營利
      ，乃為常見之販賣方式及型態，又因是小盤之買賣，購毒
      者常有購買 500元少量之毒品，被告向上手藥頭販入1000
      元以上之毒品後，以少量賣與購毒者，其餘自己施用或販
      賣給他人，均無礙販賣之本質，亦無幫助或合資購買之問
      題。本件被告與梁雅威電話聯絡後，向上手藥頭取貨，而
      將其中少量以 500元代價出賣給梁雅威，均仍為被告之販
      賣行為，併予敘明。
  (四)按販賣安非他命毒品係違法行為，非可公然為之，且有其獨
    特之販售通路及管道，復無公定價格，容易增減分裝之份量
    ，每次買賣之價量，可能隨時依雙方關係深淺、資力、需求
    量及對行情認知、來源是否充裕、查緝鬆嚴、購買者被查獲
    時供述購買對象可能風險評估等而異其標準，非可一概而論
    。且按近年來政府為杜絕毒品之氾濫，對於查緝施用及販賣
    毒品工作，無不嚴加執行，販賣毒品罪又係重罪，設若無利
    可圖，衡情一般持有毒品之人當無輕易將所持有之毒品轉售
    他人而甘冒被查獲移送法辦之危險之理。再參被告陳述與潘
    堂圳為交易後，「阿中」有拿取0.2至0.3公克之安非他命給
    被告施用，業據被告陳述在卷（見本院卷第65頁）；而販賣
    給梁雅威部分，依證人梁雅威陳述被告僅取少量安非他命給
    證人梁雅威，可徵被告以增減份量販賣安非他命為營利，被
    告意圖牟利販賣毒品，洵堪認定。
  (五)綜上所述，被告意圖營利販賣第二級毒品安非他命之事證明
    確，犯行堪以認定，應依法論科。
三、論罪科刑：
    按安非他命係毒品危害防制條例第2條第2項第2 款所明定列
    管之第二級毒品，不得非法持有、販賣。核被告如附表各次
    所為，均係犯毒品危害防制條例第4條第2項之販賣第二級毒
    品罪；被告犯如附表 5罪時所分別持有第二級毒品之低度行
    為，均應為其販賣毒品之高度行為所吸收，均不另論罪。被
    告有前述事實欄所載罪刑及刑之執行完畢情形，有臺灣高等
    法院被告前案紀錄表在卷可憑，其於 5年以內，故意再犯本
    件有期徒刑以上之各罪，均為累犯，均依法就法定本刑為有
    期徒刑、併科罰金部分加重其刑（法定刑為無期徒刑部分，
    依法不得加重）。被告如附表所示 5次販賣第二級毒品之犯
    行，均犯意各別，行為互殊，應予分論併罰。爰審酌被告高
    中畢業學歷之智識經歷，其自身亦有施用毒品之犯行，意圖
    營利而販賣安非他命之犯罪動機、目的、手段，販賣之數量
    、金額，且明知毒品危害之烈，對多數人之生命、身體、社
    會、國家法益之重大危害，犯後飾詞卸責否認犯行之態度等
    一切情狀，各量處如主文所示如附表之刑，並定其應執行之
    刑，以示懲儆。
四、沒收：
  (一)被告販賣第二級毒品所得合計6000元，雖未經扣案，仍應依
    毒品危害防制條例第19條第 1項之規定沒收，如全部或一部
    不能沒收時，以其財產抵償之。
  (二)被告販賣第二級毒品所使用之門號0000000000號行動電話SI
    M 卡，係被告女友吳郁萱所申請，業據被告於警詢陳明在卷
    ，且該 SIM卡並未扣案；又被告所使用之電話機具亦未扣案
    ，不能確認被告使用之機具為何，且無證據證明該使用之機
    具為被告所有；爰均不予宣告沒收。
五、據上論斷，應依刑事訴訟法第299條第1項前段，毒品危害防
    制條例第 4條第2項、第19條第1項，刑法第11條前段、第47
    條第1項、第51條第5款，判決如主文。
本案經檢察官簡淑如到庭執行職務。
中    華    民    國    99    年    11    月    17    日
                  刑事第二庭  審判長  法  官  張宏節
                                      法  官  林季緯
                                      法  官  蔡寶樺
以上正本證明與原本無異。
如不服本判決應於收受送達後10日內向本院提出上訴書狀，並應
敘述具體理由。其未敘述上訴理由者，應於上訴期間屆滿後20日
內向本院補提理由書(均須按他造當事人之人數附繕本)「切勿逕
送上級法院」。
中    華    民    國    99    年    11    月    18    日
                                      書記官
附錄本判決論罪之法律條文：
毒品危害防制條例第4條第2項：
製造、運輸、販賣第二級毒品者，處無期徒刑或 7年以上有期徒
刑，得併科新臺幣1千萬元以下罰金。
附表：
┌─┬────┬───┬───┬────┬──────────────┐
│編│時  間  │地  點│交易對│毒品種類│        宣告主文            │
│號│        │      │象    ├────┤                            │
│  │        │      │      │交易金額│                            │
│  │        │      │      │（新台幣│                            │
│  │        │      │      │  ）    │                            │
├─┼────┼───┼───┼────┼──────────────┤
│1 │99年1 月│花蓮市│潘堂圳│安非他命│陳以舜販賣第二級毒品，累犯，│
│  │17日18時│福建街│      ├────┤處有期徒刑柒年捌月。未扣案之│
│  │6分許。 │巷口  │      │2000元  │販賣第二級毒品所得新台幣貳仟│
│  │        │      │      │        │元沒收之，如全部或一部不能沒│
│  │        │      │      │        │收時，以其財產抵償之。      │
├─┼────┼───┼───┼────┼──────────────┤
│2 │99年1 月│花蓮市│潘堂圳│安非他命│陳以舜販賣第二級毒品，累犯，│
│  │22日12時│後火車│      ├────┤處有期徒刑柒年拾月。未扣案之│
│  │13分許。│站    │      │2500元  │販賣第二級毒品所得新台幣貳仟│
│  │        │      │      │        │伍佰元沒收之，如全部或一部不│
│  │        │      │      │        │能沒收時，以其財產抵償之。  │
├─┼────┼───┼───┼────┼──────────────┤
│3 │99年1 月│花蓮市│梁雅威│安非他命│陳以舜販賣第二級毒品，累犯，│
│  │16日15時│福建街│      ├────┤處有期徒刑柒年貳月。未扣案之│
│  │38分許。│某處  │      │ 500元  │販賣第二級毒品所得新台幣伍佰│
│  │        │      │      │        │元沒收之，如全部或一部不能沒│
│  │        │      │      │        │收時，以其財產抵償之。      │
├─┼────┼───┼───┼────┼──────────────┤
│4 │99年1 月│花蓮市│梁雅威│安非他命│陳以舜販賣第二級毒品，累犯，│
│  │20日13時│中央路│      ├────┤處有期徒刑柒年貳月。未扣案之│
│  │44分許。│果菜市│      │ 500元  │販賣第二級毒品所得新台幣伍佰│
│  │        │場    │      │        │元沒收之，如全部或一部不能沒│
│  │        │      │      │        │收時，以其財產抵償之。      │
├─┼────┼───┼───┼────┼──────────────┤
│5 │99年1 月│花蓮市│梁雅威│安非他命│陳以舜販賣第二級毒品，累犯，│
│  │22日11時│德安二│      ├────┤處有期徒刑柒年貳月。未扣案之│
│  │40分許。│街60號│      │ 500元  │販賣第二級毒品所得新台幣伍佰│
│  │        │      │      │        │元沒收之，如全部或一部不能沒│
│  │        │      │      │        │收時，以其財產抵償之。      │
└─┴────┴───┴───┴────┴──────────────┘

司法院資訊處製作；財團法人民間司法改革基金會備份。
